臺灣高等法院刑事判決
110年度上訴字第307號
上  訴  人  
即  被  告  元榮實業有限公司  
兼  代表人  許力元

上列上訴人因違反廢棄物清理法案件，不服臺灣新北地方法院10
9年度訴字第337號，中華民國109年11月11日第一審判決（起訴
案號：臺灣新北地方檢察署108年度偵字第29096號），提起上訴
，本院判決如下：
    主  文
上訴駁回。
    事  實
一、甲○○係址設新北市○○區○○路000巷00○0號之元榮實業有限公
    司（下稱元榮公司）負責人，甲○○明知元榮公司經新北市政
    府環境保護局（下稱新北市環保局）於民國107年2月9日核
    發之107年新北市廢乙清字第18號清除許可證（未設置貯存
    場或轉運站），僅可從事一般廢棄物與一般事業廢棄物之「
    清除」業務，不得從事廢棄物之「貯存」、「處理」，竟基
    於非法從事廢棄物貯存、處理之犯意，先後於107年2月4日
    起，以每月新臺幣（下同）3萬元，向李芳興承租新北市○○
    區○○段○○○段00地號土地（下稱00地號土地）；於同年6月1
    日起，以每月55,000元，向李芳興承租同小段00地號土地（
    下稱00地號土地）；於同年8月起，以每月37,500元，向不
    知情之陳賜麟承租新北市○○區○○段○○○段00000地號土地（下
    稱00000地號土地），並以元榮公司之名義，以每車次2,500
    元之對價，收受不特定清除業者以6.5噸貨車載運夾雜有廢
    木材、廢塑膠、廢布及土石砂土等之土木或建築廢棄物混合
    物（代碼：D-0599），而於同年3至5月間，在00地號土地上
    收受堆置約40車次之土木或建築廢棄物混合物；於同年6至7
    月間，在00地號土地上收受堆置約100車次之土木或建築廢
    棄物混合物；於同年8至10月間，在00000地號土地上收受堆
    置約40車次之土木或建築廢棄物混合物。甲○○並在上開土地
    做回收之分類處理，除可回收者外，其餘則堆置在現場，以
    此方式非法從事廢棄物之貯存、處理行為。嗣因新北市環保
    局接獲民眾檢舉，該局分別於同年7月10日、8月22日派員前
    往00、00地號土地、00000地號土地稽查，而查獲元榮公司
    非法貯存、處理廢棄物之情事，爰依法告發並命元榮公司限
    期改善，元榮公司於同年10月26日始提出事業廢棄物處置（
    清理）計畫書，經新北市環保局以107年11月12日新北環廢
    字第1072073490號函核准備查，清理期程至108年1月31日止
    ，元榮公司又於108年2月15日向該局申請展延期限，經該局
    以108年2月18日新北環廢字第1080275855號函同意清理期程
    展延至108年4月30日止，新北市環保局並持續不定期派員至
    00、00地號土地及00000地號土地稽查，00000地號土地於10
    8年6月18日前已完成清理，00、00地號土地則至該局於109
    年8月17日最近一次派員前往稽查時，現場仍有堆置廢棄物
    堆置。
二、案經內政部警政署保安警察第七總隊第三大隊報請臺灣新北
    地方檢察署檢察官偵查起訴。
    理  由
壹、證據能力：
一、按被告以外之人於審判外之言詞或書面陳述，除法律有規定
    者外，不得作為證據。又被告以外之人於審判外之陳述，雖
    不符合同法第159條之1至第159條之4之規定，但經當事人於
    審判程序同意作為證據，法院審酌該言詞陳述或書面陳述作
    成時之情況，認為適當者，亦得為證據；當事人、代理人或
    辯護人於法院調查證據時，知有第159條第1項不得為證據之
    情形，而未於言詞辯論終結前聲明異議者，視為有前項之同
    意，刑事訴訟法第159條第1項、第159條之5分別定有明文。
    本判決以下所引具傳聞性質之各項供述證據，經本院於審判
    期日提示並告以要旨後，檢察官、上訴人即兼被告元榮實業
    有限公司代表人甲○○均表示無意見而不予爭執，且迄言詞辯
    論終結前亦未有所異議，本院復查無該等證據有違背法定程
    序取得或顯不可信之外部情狀，揆諸刑事訴訟法第159條之5
    規定，應均有證據能力。
二、至本件認定事實所引用之非供述證據，並無證據證明係公務
    員違背法定程式所取得，亦無刑事訴訟法第159條之4顯有不
    可信之情況與不得作為證據之情形，且經本院於審判期日依
    法進行證據之調查、辯論，被告於訴訟上之程序權即已受保
    障，亦應有證據能力。
貳、實體方面：
一、認定犯罪事實所憑之證據及理由：
    訊據被告甲○○固坦承有承租上開土地及載運廢棄物至上開土
    地做回收處理，惟否認犯罪，辯稱僅做簡易回收後載去處理
    場，五股之處理場都是這樣處理，其並未非法過量堆置，李
    芳興土地上大部分廢棄物是遠征工程有限公司（下稱遠征公
    司）所堆置云云。惟查：
㈠、上揭犯罪事實，業據被告甲○○於原審審理時坦承不諱（見
　　原審卷第462至463頁），核與證人即富國建材行廠長張棕泓
    於警詢之證述（見108年度偵字第29096號卷一〈下稱偵卷一〉
    第150至152頁）、證人即尊弘環保股份有限公司（下稱尊弘
    公司）業務邱福均於警詢之證述（見偵卷一第206至208頁）
    、證人即原審同案被告李芳興於警詢、偵查及原審之證述（
    見偵卷一第48至51、100頁，108年度偵字第29096號卷二〈下
    稱偵卷二〉第8至9、12頁，原審卷第177、299至300、309至3
    13頁）、證人即原審同案被告陳賜麟於警詢、偵查及原審之
    證述（見偵卷一第116至118頁，偵卷二第9至10、12頁，審
    卷第177、299至300頁、309至313）大致相符，並有108年8
    月7日警員職務報告（見他字卷第31至32頁）、現場勘查照
    片（見偵卷一第23至24、26至31、103至106、119至121、14
    3至146、224頁）、25、43地號土地租約（見偵卷一第53至5
    7、59至65、69至73、75、87至97、271至397頁）、43地號
    土地登記謄本（見偵卷一第82至85頁）、189-2地號土地租
    約（見原審卷第181至187頁）、新北市環保局107年2月9日1
    07新北市廢乙清字第18號廢棄物清除許可證（見偵卷一第17
    1至181頁）、元榮公司107年10月26日提出之廢棄物清除計
    畫書（見偵卷一第403至432頁）、富國建材行乙級事業廢棄
    物處理場清運車輛進廠處理運送文件、107年1月至108年7月
    元榮公司事業廢棄物營運申報紀錄、元榮公司與富國建材行
    土木或建築廢棄物混合物委託處理合約（見偵卷一第155至1
    67頁）、108年4月元榮公司事業廢棄物營運申報紀錄、尊弘
    公司請款明細表、乙級事業廢棄物處理場清運車輛進場處理
    運送文件（見偵卷一第209、225至233-1頁）、行政院環境
    保護署環境督察總隊北區環境督察大隊108年1月4日元榮公
    司稽查督察紀錄（見偵卷一第235頁）、經濟部商工登記公
    示資料（見偵卷二第103頁、原審卷第321頁）、新北市環保
    局新北環保稽查重案組以電子郵件檢送元榮公司之稽查紀錄
    清單、複查紀錄清單、元榮公司案件歷程、稽查歷程、新北
    市環保局108年1月7日新北環廢字第1072479122號函、108年
    2月18日新北環廢字第1080275855號函（見原審卷第257至27
    3頁）、新北市環保局檢送元榮公司廢棄物清理現況說明、
    新北市環保局107年11月12日新北環廢字第1072073490號函
    、108年2月18日新北環廢字第1080275855號函、新北市環保
    局108年9月2日、109年8月17日之稽查紀錄暨現場採證照片
    （見原審卷第399至420頁）在卷可稽，足認被告甲○○於原審
    之任意性自白與事實相符，堪予採信。
㈡、被告甲○○雖辯稱其承租上開3塊土地係合法經營，作簡易分類
    回收再處理云云。惟查：
　⒈依行政院環境保護署訂定之「事業廢棄物貯存清除處理方法
    及設施標準」第2 條之規定，所謂「貯存」係指事業廢棄物
    於清除、處理前，放置於特定地點或貯存容器、設施內之行
    為；「清除」係指事業廢棄物之收集、運輸行為；「處理」
    則包括指下列行為：⒈中間處理：指事業廢棄物在最終處置
    或再利用前，以物理、化學、生物、熱處理或其他處理方法
    ，改變其物理、化學、生物特性或成分，達成分離、減積、
    去毒、固化或穩定之行為。⒉最終處置：指衛生掩埋、封閉
    掩埋、安定掩埋或海洋棄置事業廢棄物之行為。⒊再利用：
    指事業產生之事業廢棄物自行、販賣、轉讓或委託做為原料
    、材料、燃料、填土或其他經中央目的事業主管機關認定之
    用途行為，並應符合其規定者；由上說明可知，廢棄物之運
    輸屬「清除行為」，廢棄物之傾倒則屬「處理行為」。另公
    民營廢棄物清除處理機構許可管理辦法第2 條將廢棄物之清
    理機構分為廢棄物清除機構、廢棄物處理機構，再於第6條
    就各類機構，依其所從事之業務範圍大小與設置之專技員額
    多寡，予以分級（清除機構分成甲、乙、丙三級；其他二類
    機構皆分為甲、乙二級）。可見上揭廢棄物清理法第46條第
    4 款前段所定「未依第41條第1 項規定領有廢棄物清除、處
    理許可文件，從事廢棄物貯存、清除、處理」之情形，當兼
    指根本未依法申准許可文件（即無照營業），及雖領有某類
    許可文件，而執行另類未經許可之業務（即跨類營業）者，
    後者恰與僅有自小客車駕照，卻開營業汽車肇事致死、傷，
    既乏適當執照，即等同無照，應依道路交通管理處罰條例第
    86條第1 項規定加重其刑之法理相同；而持有層次較低級別
    之許可證者，從事較高級別之同類業務，則屬同條款後段所
    定「未依廢棄物清除、處理許可文件內容貯存、清除、處理
    廢棄物」之範疇（最高法院98年度台上字第5711號判決意旨
    參照）。
　⒉被告甲○○所經營之元榮公司領有新北市環保局核發之107 年
    新北市廢乙清字第18號清除許可證（未設置貯存場或轉運站
    ），僅可從事一般廢棄物與一般事業廢棄物之「清除」業務
    ，不得從事廢棄物之「貯存」、「處理」。然證人李芳興及
    陳賜麟於警詢、偵查及原審均證稱被告甲○○承租上開土地堆
    置土木或建築廢棄物混合物，做回收分類，後來堆置太多遭
    檢舉等情，足證被告甲○○有於上揭土地，大量堆置土木或建
    築廢棄物混合物，為「貯存」、「處理」廢棄物之行為，是
    被告甲○○辯稱其係合法經營顯非可採。 
㈢、被告甲○○雖另辯稱在00地號土地上現所存之廢棄物係前承租
    人即遠征工程有限公司之負責人林芳所堆置云云。然查，證
    人林芳於警詢中證稱：「遠征公司經營項目為建築土水、管
    線工程等，因有放置機具之需求，而向李芳興承租00地號土
    地，租賃期間至107年1月31日止。於107年過年前，因公司
    積欠李芳興租金達26萬，李芳興就叫甲○○駕駛挖土機及6.5
    噸小貨車載運大量廢棄物到00號土地上，以威脅我搬離，並
    將廢棄物傾倒在現場，我因為害怕而搬離。」等語（見偵卷
    一第134至136頁）。而證人李芳興亦於警詢證稱：被告甲○○
    一開始承租00地號土地堆放營建工程廢棄物，之後因土地面
    積太小，又向伊承租00號土地做同類堆置、分類廢棄物。而
    00號土地上亦有林芳之前所堆置之廢棄物，伊請被告甲○○在
    分類回收時，也幫忙清理分類回收，並以減免租金為代價（
    見偵卷一第49至51頁）；於原審證稱：「甲○○於107年2月來
    跟我承租25地號的地，他說做廢五金回收，有給我看證照，
    我有去現場看，他確實有在做廢鐵回收，2 月底時甲○○請求
    要租比較大的地，因為我同時在00地號土地租給遠征公司收
    不回來，我找到公司的負責人林芳，簽3月1 日要退租，但
    是15日沒有搬走，甲○○就有幫我處理林芳遲遲不搬走的事情
    ，他們曾經也有發生糾紛，我是在6月的時候才正式跟甲○○
    簽00地號土地的租約，我也是有看到甲○○有收營建廢棄物進
    來，他同時也有做回收，但是東西越堆越多，鄰居受不了，
    我於107 年7 月26日就跟甲○○說不要再做了，快點處理走。
    」等語（見原審卷第177頁）。可見43地號土地上原雖有遠
    征公司之廢棄物，但被告甲○○亦有收取大量營建廢棄物堆置
    ，故此並無礙於被告甲○○承租43地號土地後，自身基於非法
    從事廢棄物貯存、處理之犯意，於上開時、地，非法從事廢
    棄物之貯存、處理行為之認定，故被告甲○○此部分所辯亦非
    可採。
㈣、綜上事證明確，被告犯行堪以認定，應予依法論科。
二、論罪：
㈠、核：⑴被告甲○○所為，係犯廢棄物清理法第46條第4款前段之
    未依廢棄物清理法第41條第1項規定領有廢棄物處理許可文
    件，從事廢棄物貯存、處理罪。公訴意旨認應論以同條款後
    段之未依廢棄物清理、處理許可文件內容貯存、清除、處理
    廢棄物之罪，容有未合，惟「未依第41條第1項規定領有廢
    棄物清除、處理許可文件，從事廢棄物貯存、清除、處理」
    、「未依廢棄物清除、處理許可文件內容貯存、清除、處理
    廢棄物」係明定於同一法條內，尚不生變更起訴法條之問題
    ，併予指明。⑵被告甲○○為元榮公司之負責人，其以元榮公
    司之名義，在上開時、地非法從事廢棄物之貯存、處理行為
    ，則被告甲○○既係於執行業務時犯廢棄物清理法第46條第4
    款前段之罪，被告元榮公司即應依同法第47條之規定，科以
    同法第46條之罰金刑。
㈡、又按刑事法若干犯罪行為態樣，本質上原具有反覆、延續實
    行之特徵，立法時既予特別歸類，定為犯罪構成要件之行為
    要素，則行為人基於概括之犯意，在密切接近之一定時、地
    持續實行之複次行為，倘依社會通念，於客觀上認為符合一
    個反覆、延續性之行為觀念者，於刑法評價上，即應僅成立
    一罪。學理上所稱「集合犯」之職業性、營業性或收集性等
    具有重複特質之犯罪均屬之，例如經營、從事業務、收集、
    販賣、製造、散布等行為概念者是。而廢棄物清理法第46條
    第1項第4款之犯罪，係以未依同法第41條第1項規定領得廢
    棄物清除、處理許可文件之人，作為犯罪主體，再依該第41
    條第1項前段以觀，乃謂從事廢棄物清除、處理業務者，應
    申請核發許可文件。是本罪之成立，本質上即具有反覆性，
    倘行為人基於概括之犯意，在密切接近之一定時間及空間內
    反覆從事廢棄物之清除、處理，無非執行業務所當然，於行
    為概念上，應認為包括的一罪，無連續犯或併合論罪可言（
    最高法院95年度台上字第1079號判決意旨參照）。被告甲○○
    在前述地號土地上，先後多次非法從事廢棄物之貯存、處理
    業務，所犯基本構成要件相同之罪，且在緊密之時空下所為
    ，顯係基於單一之犯意，反覆為之，而侵害同一法益，應僅
    成立集合犯之一罪。
三、駁回上訴之理由：　　
㈠、原審審理結果，認被告罪證明確，適用廢棄物清理法第46條
    第4款、第47條之規定之規定，審酌被告甲○○前於107年1月
    間，甫因違反廢棄物清理法案件經桃園市政府環境保護局查
    獲，有臺灣桃園地方法院108年度訴字第303號判決在卷可佐
    ，竟未能警惕，明知元榮公司經新北市環保局核發之許可證
    ，僅可從事一般廢棄物與一般事業廢棄物之「清除」業務，
    不得從事廢棄物之「貯存」、「處理」，竟於同年2月間起
    ，陸續承租00、00地號土地、00000地號土地，並以元榮公
    司之名義收受土木或建築廢棄物混合物，將之堆置在上開土
    地上，損及政府藉嚴審、控管廢棄物清理業者以維護環境衛
    生、保障國民健康之行政管理機制，應予非難，惟被告甲○○
    經新北市環保局查獲後，業將00000地號土地上堆置之廢棄
    物清理完畢，00、00地號土地則持續清理（現場仍有廢棄物
    堆置），且其於原審審理中終能坦承犯行，態度尚可。兼衡
    被告甲○○自陳為大學畢業之智識程度，從事建築業，現因病
    休養中，須扶養配偶、未成年子女2名、父母之生活狀況等
    情狀，量處被告甲○○有期徒刑1年2月，被告元榮公司罰金10
    萬元。復就沒收部分說明：被告甲○○自承以每車次2,500 元
    之對價，收受不特定清除業者以6.5 噸貨車載運夾雜有廢木
    材、廢塑膠、廢布及土石砂土等之土木或建築廢棄物混合物
    ，在00、00、00000 地號土地上分別收受堆置約40、100 、
    40車次之土木或建築廢棄物混合物等語（見偵卷一第19至20
    頁），依此核算，其本案之犯罪所得為45萬元【計算式：2,
    500*( 40+100+40 ）=450,000】，應予宣告沒收，並於全部
    或一部不能沒收或不宜執行沒收時，追徵其價額。
㈡、經核原審認事、用法並無違法或不當，量刑亦稱妥適。被告
    上訴雖執前詞否認犯罪，惟業經本院論駁如前，均難認可採
    。從而，被告之上訴為無理由，應予駁回。
據上論斷，應依刑事訴訟法第368條，判決如主文。
本案經檢察官王涂芝提起公訴，檢察官曾鳳鈴到庭執行職務。
中　　華　　民　　國　　110 　年　　4 　　月　　27　　日
     　　　　　　 刑事第十六庭  審判長法　官  葉騰瑞
                                      法　官  古瑞君
                                      法　官  廖紋妤
以上正本證明與原本無異。
如不服本判決，應於收受送達後20日內向本院提出上訴書狀，其
未敘述上訴之理由者並得於提起上訴後20日內向本院補提理由書
（均須按他造當事人之人數附繕本）「切勿逕送上級法院」。
                                      書記官  江珮菱
中　　華　　民　　國　　110 　年　　4 　　月　　27　　日

附錄：本案論罪科刑法條全文
廢棄物清理法第46條第4款前段
有下列情形之一者，處1年以上5年以下有期徒刑，得併科新
臺幣1千5百萬元以下罰金：
一、任意棄置有害事業廢棄物。
二、事業負責人或相關人員未依本法規定之方式貯存、清除、處
    理或再利用廢棄物，致污染環境。
三、未經主管機關許可，提供土地回填、堆置廢棄物。
四、未依第41條第1項規定領有廢棄物清除、處理許可文件，從
    事廢棄物貯存、清除、處理，或未依廢棄物清除、處理許可
    文件內容貯存、清除、處理廢棄物。
五、執行機關之人員委託未取得許可文件之業者，清除、處理一
    般廢棄物者；或明知受託人非法清除、處理而仍委託。
六、公民營廢棄物處理機構負責人或相關人員、或執行機關之人
    員未處理廢棄物，開具虛偽證明。

廢棄物清理法第47條
法人之負責人、法人或自然人之代理人、受僱人或其他從業人員
，因執行業務犯前二條之罪者，除處罰其行為人外，對該法人或
自然人亦科以各該條之罰金。